臺灣雲林地方法院民事判決
111年度保險字第4號
原      告  吳宏朋

訴訟代理人  呂明蔘
被      告  全球人壽保險股份有限公司

法定代理人  彭騰德
訴訟代理人  林子凡
上列當事人間請求給付保險金事件，本院於民國111 年11月18日
言詞辯論終結，判決如下：
    主      文
原告之訴及假執行之聲請均駁回。
訴訟費用由原告負擔。
    事實及理由
壹、程序部分：
　　按當事人得以合意定第一審管轄法院。但以關於由一定法律
    關係而生之訴訟為限（民事訴訟法第24條第1 項）。查，兩
    造所簽立之保險契約第26條已載明：「因本契約涉訟者，同
    意以要保人住所所在地地方法院為管轄法院…」等語，是則
    原告對被告向本院提起本件給付保險金訴訟，核符前揭規定
　　，合先敘明。
貳、實體部分： 
一、原告方面：
  ㈠聲明：被告應給付原告新台幣（下同）825,000 元，及自民
　　      國110 年3 月5 日起至清償日止，依年利率10% 計算
          之利息；並願供擔保為假執行之宣告。
  ㈡陳述：
　　⒈109 年5 月26日伊向被告投保「全球人壽失扶好照終身健
      康保險（G 型）契約《代號LDG 》」、「全球人壽失扶85定
      期健康保險附約《代號XDJ 》」（下稱合稱系爭保險契約）
      。嗣伊因罹患食道惡性腫瘤，乃於110 年1 月4 日，在馬
      偕紀念醫院（下稱馬偕醫院）進行食道切除及重建手術，
      術後造成伊永久性吞嚥困難，僅能緩慢進食；且因喪失食
      道賁門控制致伊經常胃酸逆流，日常生活受重大影響
　　　。
　　⒉因食道為屬無法自體生長復原之器官，伊接受上開手術後
      顯已喪失食道之機能，且終身不能從事任何工作，此要有
      馬偕醫院於同年12月15日所開立之診斷證明書可憑。是伊
      體況應已符合系爭保險契約第13條所定之失能狀況【即失
      能程度表第6 －1 －3 項次（即第3 級）】，依約被告應給
      付伊該條所定之保險金，詎伊向被告提出理賠申請時，被
      告竟認伊僅符合失能程度表第6 －1 －4 項次（即第7
　　　級）失能程度，拒不給付伊重大失能生活扶助保險金共計
      為825,000 元【計算式：15,000× 24＋15,000× 9 （以上
　　　為代號LDG 主約應理賠之款項）＋10,000× 24＋10,000×
　　　9 （以上為代號XDJ 附約應理賠之款項）＝825,000 】。
　　⒊又縱使門診紀錄單記載伊之體能狀態（ECOG）為1 分【即
      指伊體力受限，但可以走動並能夠進行輕度或久坐的工作
      ，如一般家務、辦公室工作】，惟此僅係醫療數據，並非
      伊實際之術後病況。
　　⒋再者，系爭保險契約解釋上如有疑義時，原則上亦以作有
      利於伊之解釋為當。
　　⒌基上所述，爰依保險法第34條、第125 條規定，及系爭保
      險契約第13條，提起本訴。　　
二、被告方面：
  ㈠聲明：駁回原告之訴；如受不利判決願供擔保免為假執行。
　㈡陳述：
　　⒈依兩造所簽系爭保險契約第13條所定：「…被保險人因第2 
      條約定之疾病或傷害，致成附表所列第1 級至第6 級失能
      程度之一者，本公司…給付重大失能生活扶助保險金」；
      而上開保險契約附表（即失能程度表）6 －1 －3
　　　項次亦載明，失能程度須符合：「胸腹部臟器機能遺存顯
      著障害，終身不能從事任何工作，但日常生活尚可自理者
      」；且被保險人於事故發生之日起，並經六個月治療後症
      狀固定，再行治療仍不能期待治療效果者（見上開附表註
      15），始能向伊請領此項保險給付。
　　⒉110 年1 月間原告因食道惡性腫瘤在馬偕醫院接受食道切
      除及重建手術，上開醫院於110 年12月15日開立予原告之
      診斷證明書（見卷內第17頁）上雖亦記載：「…臟器機能
      顯著障害，終身不能從事任何工作…」等語。然❶據上開醫
      院109 年10月26日門診紀錄單所載，原告食道鱗狀細胞癌
      之分期為「T2N1M0」，其中N1代表癌症有擴散至淋巴結。
      另依上開醫院110 年1 月5 日之病理檢查報告，關於有無
      淋巴管或血管的侵犯，則記載為「Not identified」（即
      未發現），顯見原告接受治療後已有效果，難謂症狀固定
      。❷其次，依原告之病歷記載，其體能狀態（ECOG）之分
      數為1 分，而體能狀態為1 分乃代表「體力活動受限
　　　，但可以走動並能夠進行輕度或久坐的工作，例如：一般
      家務、辦公室工作」，是上開醫院於110 年12月15日所開
      立予原告之診斷證明書內容，顯與原告之病歷所記載其體
      能狀態（ECOG）不符。❸上開醫院於110 年7 月12日開立
      之診斷證明書僅記載：「吞嚥困難，僅能吃粥糊類食物，
      生活起居需人協助，無法完全自理」，並無不能從事任何
      工作字樣，詎同年12月15日所開立之診斷證明書上卻增加
      記載：「…臟器機能顯著障害，終身不能從事任何工作…
　　　」等語，是否為原告要求醫師依兩造合約條款內容所為之
      記載？要非無疑。
　　⒊再者，原告就本件上開保險事故等級爭議曾於110 年12月7
       日向財團法人金融消費評議中心（下稱金融消費評議中
      心）申請評議，經該評議中心評議結果亦認原告之體況尚
      不符合上開合約附表第5 －1 －2 項次（即第5 級），或第
      6 －1 －3 項次（即第3 級）之失能狀態，僅符合第6
　　　－1 －4 項次（即第7 級失能），因而審認原告對伊請求給
      付重大失能生活扶助保險金及遲延利息等情，尚無理由
　　　，此亦有111 年4 月8 日金融消費評議中心所作之110 年
      評字第2696號評議書可稽。
　　⒋綜上，原告之體況與上開合約附表第6 －1 －3 項次所載失
      能狀態不符，要無請求伊支付相關失能保險金之餘地。
三、兩造不爭執之事實：
　㈠109 年5 月12日原告以自己為被保險人，向被告投保系爭保
    險契約，約定原告於合約效期內如因約定之疾病或傷害致成
    如附表所示第1 級至第6 級失能程度之一者，被告將依下列
    方式給付重大失能生活扶助保險金：
　　⒈第一重大失能給付保單年度：於失能診斷確定日時，按保
      險金額的24倍給付重大失能生活扶助保險金。
　　⒉第二及其後之重大失能給付保單年度：被保險人每屆保單
      週年日仍生存時，本公司於次一保單週年日前，每月按下
      表重大失能給付保單年度所對應之生活扶助保險金係數乘
      以保險金額計算所得之金額給付重大失能生活扶助保險金
　　　，惟不超過本契約滿期日之前一日。　　　
重大失能給付保單年度 生活扶助保險金係數       2 ～10       1       11～20       1.15       21～       1.25 
  ㈡110 年1 月4 日原告因食道惡性腫瘤，在馬偕醫院接受食道
    切除及重建手術。
　㈢110 年6 月16日被告已依約給付原告保險金66,010元【計算
    式：45,000（失能慰問金）＋19,629（退還保費）＋1,381
　　（延滯利息）＝66,010】。
　㈣110 年12月7 日原告對被告就本件保險爭議向金融消費評議
    中心申請評議，主張保險事故（第3 級）已發生，請求被告
    給付相關失能保險金。嗣111 年4 月8 日該評議中心作出「
    本中心就申請人之請求尚難為有利申請人之認定」之評議決
    定。
四、兩造爭執事項：
　㈠原告之體況已否符合LDG 主約及XDJ 附約約定之第6 －1 －3 
    項次（即第3 級）失能狀態？　
　㈡原告請求被告給付相關失能保險金825,000 元有無理由？　
五、本院之判斷：
　㈠第按健康保險人於被保險人疾病、分娩及其所致失能或死亡
    時，負給付保險金額之責。前項所稱失能之內容，依各保險
    契約之約定（保險法第125 條）。其次，兩造所簽系爭保險
    契約第13條訂明，原告於合約效期內如因約定之疾病或傷害
    致成如附表所示第1 級至第6 級失能程度之一者，被告須依
    約給付重大失能生活扶助保險金。
　㈡原告主張：伊因食道惡性腫瘤，於110 年1 月4 日在馬偕醫
    院接受食道切除及重建手術後，已喪失食道之機能，且終身
    不能從事任何工作，已合符系爭保險契約附表第6 －1 －3
　　項次（即第3 級）之失能狀態云云，雖據其提出馬偕醫院於
    同年12月15日所開立之診斷證明書影本在卷（見卷內第21頁
　　）為佐。然為被告所否認，並以上開情詞為辯。經查：
　　⒈原告在術後因有腸胃道症狀，於110 年7 月12日至111 年5
       月8 日間，曾多次到馬偕醫院之胸腔外科及血液腫瘤科
      門診，在其門診紀錄中均記載其體能狀態（ECOG）之分數
      為1 分，而該等級之體能狀態乃代表「體力活動受限，但
      可以走動並能夠進行輕度或久坐的工作，例如：一般家務
　　　、辦公室工作」等各情，此有原告提出馬偕醫院門診紀錄
      單（均影本）等在卷（見卷內第35、39、43、47、51、55
　　　、59、63頁），及被告提出之體能狀態（ECOG）對照表、
      原告之馬偕醫院門診紀錄單（均影本）等在卷（見卷內第
      167 、179 頁）可參。是依上開資料觀之，原告之體況尚
      不符合附表第6 －1 －3 項次（即第3 級）失能狀態至明
　　　；並為金融消費評議中心所審認明確在案，此亦有原告提
      出之金融消費評議中心110 年評字第2696號評議書影本在
      卷（見卷內第159 －164 頁）可考。
　　⒉其次，馬偕醫院於110 年12月15日所開立之診斷證明書中
      之醫囑欄末行雖記載：「…食道癌手術使用胃重建，臟器
      機能顯著障害，終身不能從事任何工作，但日常生活尚可
      自理」云云；但馬偕醫院前於同年7 月12日為原告所開立
      之診斷證明書其上醫囑欄則載記略以：「…患者於110 年1
       月4 日在本院手術治療1 次（食道切除及重建手術），
      吞嚥困難，僅能吃粥糊類食物，生活起居需家人或看護協
      助，無法完全自理…」等語，該二份診斷證明書對原告體
      況之描述評斷明顯不一。而觀諸原告於110 年1 月4 日進
      行1 次手術後，至同年7 月12日（即開立上揭診斷證明書
      之日期），曾先後至馬偕醫院胸腔外科門診7 次（依序為
      1 月25日、2 月1 日、2 月8 日、3 月8 日、3 月17日、
      5 月3 日、7 月12日）；另於同年12月15日開立上開診斷
      證明書前，又至上開醫院胸腔外科門診3 次（依序為7 月
      26日、9 月15日、12月15日）等情狀，可知原告術後其回
      診次數漸減及回診間隔日期漸增長，足徵原告之治療效果
      應屬良好。參以原告為56年8 月生，又以經營蔘藥行為業
      等各情，此有被告提出之原告所填寫之要保書影本在卷（
　　　見卷內第105 －111 頁）可稽。再者，原告所經營之蔘藥
      行直至111 年8 月間其負責人始異動變為訴外人劉文賢，
      此要有本院依職權調閱之方原蔘藥行商業登記基本資料可
      考，可見原告雖因食道惡性腫瘤進而接受食道切除及重建
      手術，但仍可從事中藥販售業務至明。職故，被告辯稱：
      原告其體況應尚不符合附表第6 －1 －3 項次（即第3 級）
      所述之失能狀態乙節，應非虛妄，堪屬可採。
　㈢綜上所述，原告因患食道鱗狀細胞癌，接受食道切除及重建
    手術後，雖致其胸腹部臟器機能遺存顯著障害，然未達終身
    不能從事任何工作之程度，要與系爭保險契約附表失能項次
    第6 －1 －3 項所定之保險事故狀態不符。從而，原告依系爭
    保險契約第13條規定，請求被告給付如其聲明所示保險金云
    云，即屬無據，不應准許。又原告之訴既經駁回，則其假執
    行之聲請亦失所附麗，爰併予以駁回。　
六、本件事證已臻明確，兩造其餘之攻擊或防禦方法，經本院斟
    酌後，認均不足以影響本判決之結果，爰不再一一論述。
七、結論：本件原告之訴無理由，依民事訴訟法第78條，判決如
    主文。
中　　華　　民　　國　　111 　年　　12　　月　　2 　　日
                  民事第一庭    法  官  蔣得忠
以上正本係照原本作成。
如對本判決上訴，須於判決送達後廿日內向本院提出上訴狀。如
委任律師提起上訴者，應一併繳納上訴審裁判費。
中　　華　　民　　國　　111 　年　　12　　月　　 2　　日
                                書記官　陳映佐